臺灣臺北地方法院交通事件裁定　　　　100年度交聲字第180號
原處分機關　交通部公路總局臺北區監理所基隆監理站
異　議　人
即受處分人　王玉楚
上列異議人即受處分人因違反道路交通管理處罰條例案件，對於
交通部公路總局臺北區監理所基隆監理站中華民國一百年一月十
二日所為之處分（原處分案號：基監字第裁四二─ＺＣＡ四○○
八七六號），聲明異議，本院裁定如下：
    主  文
異議駁回。
    理  由
一、按汽車行駛於高速公路，不遵使用限制、禁止、行車管制及
    管理事項之管制規則而有行車速度超過規定之最高速限者，
    處汽車駕駛人新臺幣（下同）三千元以上六千元以下罰鍰，
    並記違規點數一點，道路交通管理處罰條例第三十三條第一
    項第一款及第六十三條第一項第一款分別定有明文。
二、異議人即受處分人（下稱受處分人）於民國九十八年十二月
    六日上午七時四十七分許，駕駛車牌號碼三一五七─ＱＵ號
    自用一般小客車，行經國道一號高速公路南下一五二點一公
    里處，為內政部警政署國道公路警察局第三警察隊泰安分隊
    員警依採證相片，以該車輛有「限速一百公里，經雷達（射
    ）測定行速為一百三十六公里，超速三十六公里」之違規事
    實，依道路交通管理處罰條例第三十三條第一項第一款規定
    ，逕行掣單舉發。受處分人因已逾應到案日期六十日以上未
    繳納罰鍰且未申訴，原處分機關乃於一百年一月十二日依道
    路交通管理處罰條例第三十三條第一項第一款、第六十三條
    第一項第一款（原裁決書漏引第一款）之規定裁處受處分人
    罰鍰五千二百元，並記違規點數一點。
三、聲明異議意旨略以：原處分機關雖將裁決書送達受處分人，
    惟舉發通知單既未經合法送達，則受處分人顯無從自動繳納
    罰鍰或到案聽候裁決，原處分機關逕行裁決之期間亦無從起
    算，自不得以裁決書已合法送達為由，即認原處分機關裁決
    合法。又縱認前開通知單未合法送達之瑕疵，業經其後裁決
    書之送達而補正為可採，惟裁決書之送達已逾道路交通管理
    處罰條例第九十條第一項「自行為成立之日起，逾三個月不
    得舉發」之規定，為此聲明不服，請求撤銷原處分云云。
四、經查：
  (一)受處分人駕駛上開車輛於前揭時間、地點，因行車速度達每
    小時一百三十六公里，超過規定之每小時一百公里最高限速
    而遭逕行舉發之事實，有內政部警政署國道公路警察局第三
    警察隊一百年二月二十二日公警三交字第一○○○三七○二
    四二號函、內政部警政署國道公路警察局公警局交字第ＺＣ
    Ａ四○○八七六號舉發違反道路交通管理事件通知單及交通
    違規採證照片一幀在卷可證（本院卷第八、九頁參照），首
    堪認定。
  (二)按處理違反道路交通管理事件，有關文書送達之程序，依行
    政程序法之規定，違反道路交通管理事件統一裁罰基準及處
    理細則第五條定有明文。而依行政程序法第七十二條至七十
    四條規定，送達，於應受送達人之住居所、事務所、營業所
    為之。於應送達處所不獲會晤應受送達人時，得將文書付與
    有辨別事理能力之同居人、受僱人或應送達處所之接收郵件
    人員。若不能依前述方式為之者，得將文書寄存送達地之地
    方自治或警察機關，並作送達通知書兩份，一份黏貼於應受
    送達人住居所、事務所、營業所或其就業處所門首，另一份
    交由鄰居轉交或置於該送達處所信箱或其他適當位置，以為
    送達；而由郵政機關為送達者，得將文書寄存於送達地之郵
    政機關；寄存機關自收受寄存文書之日起，應保存三個月。
    而行政機關依行政程序法而為文書之送達，專依該法律之規
    定，且該法並無準用民事訴訟法或刑事訴訟法關於寄存送達
    自寄存之日起十日生效之規定，是文書合法寄存送達後，當
    自寄存之日起即時生效，並非於寄存之日起算十日生效，或
    自受送達人實際領取文書之日起生效（司法院大法官解釋第
    六六七號、臺灣高等法院九十七年法律座談會第四二、四三
    號提案研討結果參照）。
  (三)受處分人辯稱舉發通知單未合法送達云云。惟查，受處分人
    自九十七年九月八日起至九十九年十一月二十五日止，戶籍
    地址登記於新北市○○區○○街一百十巷九十七弄九之三號
    二十六樓，嗣於九十九年十一月二十六日始將戶籍地址登記
    於臺北市○○區○○路四段一百十號四樓之二等節，有受處
    分人之遷徙紀錄資料查詢結果二紙附卷可稽（本院卷第二十
    一、二十二頁參照），而本件舉發通知單於九十八年十二月
    二十四日所開立，於九十九年五月三十一日寄存送達一節，
    亦有舉發通知單及送達證書各一紙在卷足憑（本院卷第九、
    十三頁參照），是內政部警政署國道公路警察局寄發本件舉
    發通知單，自應以斯時受處分人設於新北市○○區○○街一
    百十巷九十七弄九之三號二十六樓之戶籍地址，為受處分人
    之送達地址，當無疑義。原舉發機關寄送之舉發通知單送達
    於受處分人位於新北市○○區○○街一百十巷九十七弄九之
    三號二十六樓之戶籍地，因未獲會晤本人亦無受領文書之同
    居人、受僱人或應送達處所之接收郵件人員，已將該舉發通
    知單寄存於汐止社后郵局，並作送達通知書兩份，一份黏貼
    於應受送達人住居所、事務所、營業所或其就業處所門首，
    另一份置於該送達處所信箱或其他適當位置，以為送達，有
    送達證書影本一紙在卷可稽（本院卷第十三頁參照），所為
    送達地址無誤，堪認本件舉發通知單業已符合行政程序法第
    七十四條規定為寄存送達，並自寄存之日起發生送達之效力
    ，且不因受處分人實際有無領取而受影響，揆諸前揭說明，
    本件舉發通知單之送達程序於法尚無不合，至於受處分人之
    實際住居所若有變更而未向監理機關申請變更，原舉發機關
    內政部警政署國道公路警察局自無從知悉應受送達人之實際
    住居所，受處分人未能收受舉發通知單之不利益自應由受處
    分人自行承擔。
  (四)違反道路交通管理處罰條例之行為，自行為成立之日起，行
    為有連續或繼續之狀態者，自行為終了之日起，逾三個月不
    得舉發，道路交通管理處罰條例第九十條前段定有明文，其
    立法目的除避免法律關係遲不確定致生法秩序不安定外，亦
    在防止舉發單位執行上之怠隋，本件原舉發機關已於九十八
    年十二月二十四日掣單舉發，有舉發通知單一紙存卷可查，
    與受處分人違規行為成立之時間相距未逾三個月，自得逕行
    舉發以維法紀，受處分人所辯尚有誤會。
五、綜上所述，受處分人確有於上開時、地汽車行駛高速公路速
    度超過規定最高速限二十公里以上未滿四十公里之違規事實
    ，原處分機關依前揭道路交通管理處罰條例第三十三條第一
    項第一款、第六十三條第一項第一款（原裁決書漏引第一款
    ）及違反道路交通管理處罰條例統一裁罰基準表之規定，裁
    處受處分人罰鍰五千二百元，並記違規點數一點，核無違誤
    ，本件異議為無理由，應予駁回。
據上論斷，應依道路交通事件處理辦法第十八條，裁定如主文。
中    華    民    國    100    年    3    月    29    日
                  交通法庭    法  官  徐淑芬
以上正本證明與原本無異。
如不服本裁定，應於送達後五日內，向本院提出抗告狀。
                              書記官  劉郅享
中    華    民    國   100    年    3     月    29    日